【裁判字號】    97,重上更(一),87
【裁判日期】    980729
【裁判案由】    土地所有權移轉登記
【裁判全文】
臺灣高等法院民事判決              97年度重上更(一)字第87號
上  訴  人  戊○○
            丙○○
            乙○○○
上列3人共同
訴訟代理人  何岳儒律師
複代理人    張淳茵律師
            己○○    住台北市○○○路101號9樓
被上訴人    甲○○    住台北縣新莊市○○路1號
訴訟代理人  劉竭輝律師
            阮祺祥律師
上列當事人間請求土地所有權移轉登記事件，上訴人對於民國95
年9月28日臺灣板橋地方法院95年度重訴字第155號第一審判決提
起上訴，經最高法院第一次發回更審，本院於98年7月15日言詞
辯論終結，判決如下：
    主  文
上訴駁回。
第二審及發回前第三審訴訟費用由上訴人連帶負擔。
    事實及理由
甲、程序方面：
    上訴人上訴聲明第2項請求之土地原為「台北縣新莊市○○
    段頭前小段781-5地號」中應有部分399/2000即約300坪之土
    地；嗣因土地重劃，地號變更為「台北縣新莊市○○段258
    地號」，且因政府徵收，致其應有部分399/2000現變更為約
    165坪，上訴人因此變更聲明第2項為「被上訴人應將其所有
    坐落於台北縣新莊市○○段258地號（因土地重劃）中之165
    坪（原為300坪，因政府徵收後，土地所有人取得55%）給付
    並移轉登記予上訴人戊○○、丙○○及乙○○○（以下合稱
    上訴人，單指1人時則逕稱其名）共有」（見本院前審卷第
    107頁）；嗣又變更為「被上訴人應將其所有坐落台北縣新
    莊市○○段258地號，其中如附圖（即新莊地政事務所複丈
    成果圖）所示258A部分，面積545.45平方公尺，移轉登記給
    上訴人戊○○、丙○○、乙○○○等3人，按應有部分各3分
    之1共有（見本院前審卷第141背面、本院卷第11頁、第278
    頁、第369頁）」，核屬民事訴訟法第256條所定不變更訴訟
    標的，而補充或更正事實上或法律上之陳述，非為訴之變更
    或追加，應准許之。
乙、實體方面：
一、上訴人起訴主張：
    (一)被上訴人之父王進財生前於民國（下同）71年2月5日，與
      上訴人之被繼承人王塗水簽訂名稱為「協議書及讓渡書」
      （下稱系爭協議書及讓渡書）之書面資料1份，王進財同
      意將其所有、使用分區編定為農業區之台北縣新莊市○○
      段○○段第781-5地號（嗣後分割出781-37地號，重劃後
      受分配之土地為台北縣新莊市○○段258號，下稱系爭土
      地）中之600坪部分（占應有部分比例399/1000），於將
      來農地得移轉於非自耕農時，登記為王塗水所有；於未移
      轉前同意設定抵押為擔保，嗣因王進財於73年3月9日死亡
      ，其繼承人即被上訴人甲○○、訴外人丁○○於辦畢繼承
      登記後，已分別依約將系爭土地設定抵押權於王塗水，丁
      ○○並已移轉系爭土地中相當於300坪土地之應有部分並
      辦理移轉登記完畢，惟被上訴人自得移轉時起，迄今仍遲
      不履行。
    (二)查系爭協議書及讓渡書第3條及第4條之約定，係以系爭土
      地原為農業區用地，於將來變更非屬農業區土地或相關法
      令變更得為移轉登記時為停止條件，並無民法第246條第1
      項本文之契約無效問題，且系爭土地於83年7月4日及85年
      7月24日時，分別經公告變更為第二種住宅區○道路用地
      ，因該契約之移轉登記請求權之消滅時效，應自85年7月
      24日法令變更致得為移轉之停止條件成就時起算，故其請
      求權並未罹於時效而消滅。其等之被繼承人王塗水雖曾提
      起請求所有權移轉登記之訴經敗訴確定（原審80年度重訴
      字第68號、鈞院80年上字第1665號、最高法院81年台上字
      第1575號民事判決），然其既判力並不及於該案辯論終結
      後之法令及情事變更；另上訴人前所承受訴訟之請求分割
      共有物訴訟前案（原審93年重訴字第165號、鈞院94年重
      上字第198號、最高法院94年台上字第2158號）則未經實
      體審認，亦不生一事不再理或爭點效、遮斷效之問題。另
      台北縣政府95年6月15日北府地區字第0950450096號函，
      雖禁止系爭土地移轉、分割、設定負擔、建築改良物之新
      建、改建或重建及採取土石或變更地形（禁止期間：自95
      年6月16日起至95年12月15日止計6個月）。然該土地重劃
      之禁止命令絕非永久性質，現亦已罹於該禁止移轉之時間
      。換言之，系爭協議書與讓渡書約定得為移轉之停止條件
      已經成就。
    (三)系爭土地歷經分割、土地徵收及重劃，現已變更地號為台
      北縣新莊市○○段258地號，而得請求移轉之土地應有部
      分399/2000，經重劃後，現僅餘165坪（約545.45平方公
      尺），上訴人為王塗水之繼承人，且於被繼承人王塗水93
      年8月2日死亡後，即曾於94年12月12日約定將繼承自王塗
      水之遺產予以分割，並就當時繼承自王塗水而尚在訴訟中
      之債權（即71年2月5日所簽訂之系爭協議書及讓渡書債權
      ），口頭協議按應有部分各3分之1比例分割共有，且已於
      95年6月13日辦理分割登記完畢，顯見上訴人已協議分割
      遺產，並得請求被上訴人將系爭土地移轉登記予上訴人3
      人按應有部分各3分之1比例共有。爰依系爭協議書及讓渡
      書約定，以及繼承之法律關係，請求被上訴人履行移轉系
      爭土地應有部分之移轉義務，於原審起訴請求如下：(1)被
      上訴人應將坐落於台北縣新莊市○○段頭前小段781-5地
      號（因分割增加781 -37地號）應有部分中之399/2000（
      即992平方公尺，亦即300坪）給付並移轉登記予上訴人戊
      ○○、丙○○及乙○○○共有；(2)願供擔保請准宣告假執
      行（原審為上訴人敗訴之判決，上訴人聲明不服，提起上
      訴）。並為上訴聲明：(1)原判決廢棄；(2)被上訴人應將其
      所有坐落台北縣新莊市○○段258地號，其中如附圖（即
      新莊地政事務所複丈成果圖）所示258A部分，面積545.45
      平方公尺，移轉登記給上訴人戊○○、丙○○及乙○○○
      3人按應有部分各3分之1共有。
二、被上訴人則以：
    (一)系爭協議書及讓渡書，非王進財所立，內容所載亦與事實
      不符，被上訴人否認其形式及實質上之真正，上訴人應提
      出系爭協議書及讓渡書之原本以供核對。次查，系爭土地
      於71年間係農地，而上訴人之被繼承王塗水當時並未取得
      自耕能力證明，姑不論上述協議書及讓渡書是否為真，其
      所載之分割移轉約定，顯違土地法第30條及當時之農業發
      展條例第22條 (72年8月1日修正為同法第30條）之禁止農
      地分割或移轉為共有規定，且並無將來變更非屬農業區土
      地或嗣後相關法令變更得為移轉時，被上訴人之父王進財
      同意移轉600坪予上訴人之父王塗水為停止條件之約定，
      依民法第71條及第246條第1項規定均屬無效，更遑論上訴
      人之請求權自上述農業發展條例於72年8月3日修正生效後
      即可請求，然本件迄95年始起訴請求，已逾15年之時效消
      滅。
    (二)上訴人之被繼承人王塗水前於80年間起訴請求移轉登記，
      亦經鈞院80年上字第1665號民事判決認定系爭協議書及讓
      渡書違法依法無效駁回，並經最高法院81年台上字第1575
      號民事判決駁回上訴確定在案，上訴人不得再為請求。另
      上訴人之被繼承人王塗水於93年間對被上訴人所提請求分
      割共有物事件，訴訟中王塗水於93年8月2日死亡由上訴人
      3人承受訴訟後，亦經原審93年重訴字第165號判決駁回，
      並經鈞院94年重上字第198號判決及最高法院94年台上字
      第2158號裁定駁回確定在案，本件訴訟亦為前開案件之既
      判力效力所及。
    (三)又本件系爭土地依土地登記簿謄本所載，業經台北縣政府
      禁止移轉、分割、設定負擔等行為，自不得移轉，上訴人
      請求移轉系爭土地應有部分，依其所述事實在法律上顯無
      理由，應依民事訴訟法第249條第2項規定逕以判決駁回；
      以及系爭協議書及讓渡書所表彰可請求者為土地應有部分
      ，但上訴人之聲明係就土地之特定位置面積請求移轉，其
      請求亦無理由等語置辯。並答辯聲明：上訴駁回。
三、兩造不爭執之事項（見本院前審卷第80頁、本院卷第80頁背
    面）：
    (一)訴外人王塗水曾於80年6月26日，以「訴外人王進財於71
      年2月5日與其訂立協議書及讓渡書，依協議書及讓渡書第
      3條約定王進財同意將其所有座落新莊市○○段頭前小段
      781-5土地內600坪土地移轉予其，訴外人王進財死亡後，
      其屢催被上訴人辦理土地移轉登記，被上訴人均未辦理，
      而依協議書及讓渡書第3條約定及民法第1153條規定提出
      請求」為由，起訴請求被上訴人及訴外人丁○○應將系爭
      土地所有權應有部分各2000分之399移轉登記予其，並經
      原審於80年10月8日以80年度重訴字第68號判決被上訴人
      及訴外人丁○○應將系爭土地所有權應有部分各2000分之
      399移轉登記予訴外人王塗水，被上訴人不服提起上訴，
      經本院80年度上字第1665號民事判決，以「私有農地所有
      權之移轉，其承受人以能自耕者為限，並不得移轉為共有
      ，違反之者，其所有權之移轉無效，再者，每宗耕地不得
      分割及移轉為共有，為土地法第30條、農業發展條例第3
      條第11款、第30條所規定，系爭土地為私有農地且為耕地
      ，訴外人王塗水之請求違反上揭規定」等為由，判決訴外
      人王塗水敗訴。嗣訴外人王塗水不服提起上訴，亦經最高
      法院以81年度台上字第1575號判決駁回訴外人王塗水上訴
      確定（見本院卷第330頁至第352頁）。
    (二)訴外人王塗水再於93年3月8日，以「被上訴人甲○○及訴
      外人丁○○係王進財（72年3月9日死亡）之繼承人，王進
      財生前與訴外人王塗水於71年2月5日訂有協議書及讓渡書
      ，依系爭協議讓渡書第3、4條約定，王進財同意將其所有
      坐落新莊市○○段頭前小段第781-5地號及第781-37地號
      內600坪移轉予訴外人王塗水所有。移轉時依總面積計算
      持分，將來分割時同意將相鄰於王塗水之土地（即同小段
      第781-6地號，現已分割為新莊市○○段第781-6、78 1-3
      、781-41地號土地）部分分割歸王塗水所有…上開附以將
      來得分割為停止條件之農地移轉約定，因該土地嗣後於83
      年7月4日、85年7月24日因都市計劃變更為第二種住宅區
      ○道路用地，完成主要及細部計劃經台北縣政府公告發布
      實施在案，是系爭土地移轉約定，業已因土地非再為農地
      得隨時分割移轉之條件成就而發生效力，依系爭協議讓渡
      書第3、4條及民法第1153條、第99條第1項之規定，被上
      訴人甲○○應分割移轉所有權應有部分399/2000（即300
      坪）予訴外人王塗水」等為由，訴請：「被上訴人甲○○
      及訴外人戊○○應將系爭共有土地分割，被上訴人甲○○
      就分割後所得土地，其中面積300坪（即991平方公尺）部
      分土地移轉登記予訴外人王塗水所有」，嗣訴外人王塗水
      於93年8月2日死亡，由上訴人丙○○、乙○○○2人承受
      訴訟（因戊○○於92年10月2日由於買賣關係而成為共有
      人，故王塗水將之列為被告，嗣王塗水死亡後，戊○○雖
      聲明承受訴訟，但原審以其係被告，不生承受訴訟之效力
      －見原審判決事實及理由欄一程序方面中之記載），經原
      審93年度重訴字第165號民事判決，判決上訴人丙○○、
      乙○○○等2人之請求無理由，上訴人丙○○、乙○○○
      、戊○○（以王塗水之承受訴訟人身分）不服，提起上訴
      ，並變更請求為「被上訴人甲○○應將所有系爭土地（如
      附圖一編號A紅色部分）與上訴人所有毗鄰坐落同小段781
      -6、781-38地號之土地分割出300坪（即991平方公尺，如
      附圖二斜線部分所示）並移轉登記予上訴人公同共有。如
      不能移轉登記時，被上訴人應賠償上訴人新台幣（下同）
      18,234,440元」，亦經本院於94年7月26日以94年度重上
      字第198號民事判決上訴人敗訴。上訴人再提起上訴，經
      最高法院94年度台上字第2158號民事裁定駁回上訴人之上
      訴確定（見本院卷第311頁至第328頁）。
    (三)系爭土地於71年間為農地且為耕地。
    (四)系爭土地業已重劃，重劃後被上訴人另行分配之土地地號
      為新莊市○○段258地號，面積1355.96平方公尺（見本院
      前審卷第101頁）。
    (五)上訴人3人關於登記在被繼承人王塗水名下之土地（新莊
      市○○段頭前小段781-5號、781-37號）已於95年6月13日
      辦妥繼承登記（見原審卷第137頁至第139頁、第166頁）
      。
四、本件依民事訴訟法第463條準用第270條之1第1項第3款規定
    協議簡化爭點，兩造同意簡化爭點如下（見本院前審卷第80
    頁背面、本院卷第80頁）：
    (一)上訴人本件請求，是否為本院80年度上字第1665號、94年
      度重上字第198號既判力效力所及？
    (二)系爭協議書及讓渡書是否為真正？其效力為何？
    (三)被繼承人王塗水就系爭土地是否有自耕能力？
    (四)上訴人請求權是否已罹於時效而消滅？
    (五)系爭協議書及讓渡書效力是否及於重劃後之土地？
五、本院之判斷：
    (一)上訴人本件請求，是否為本院80年度上字第1665號、94年
      度重上字第198號既判力效力所及？
      (1)本件當事人雙方（含上訴人之被繼承人王塗水）自80年
        起至本訴訟提起前，共有2件訴訟先後繫屬於原審，即
        原審80年重訴字第68號（本院80年度上字第1665號、最
        高法院81年度台上字第1575號）及原審93年度重訴字第
        165號（本院94年度重上字第198號、最高法院94年度台
        上字第2158號）等事件，己如前述，並經本院調閱前開
        卷宗核閱屬實，且有前開事件之歷審判決書各1份附卷
        可參（見本院卷第310頁至第352頁）。
      (2)本件與原審80年度重訴字第68號之關係：上訴人提起本
        件訴訟之訴訟標的為系爭協議書及讓渡書，雖與原審前
        揭80年重訴字第68號事件之訴訟標的相同，惟上訴人主
        張於80年時，系爭土地尚未變更為其他可以移轉之地目
        ，致系爭協議書及讓渡書第3條之條件尚未成就，而未
        生效力，但系爭土地於83年7月4日及85年7月24日始因
        法令及情事變更致條件成就而得為移轉之請求，係於前
        開訴訟言詞辯論終結後所生之事實，不受前開訴訟既判
        力之拘束等語。因判決之既判力，係僅關於為確定判決
        之事實審言詞辯論終結時之狀態而生，若在確定判決事
        實審言詞辯論終結後所生之事實，則不受既判力之拘束
        （最高法院94年台上字第1325號判決意旨參照），故上
        訴人主張於本院80年度上字第1665號言詞辯論終結後所
        生之事實，而提起本件訴訟，揆諸前開說明，尚非法所
        不許。
      (3)本件與原審93年度重訴字第165號之關係：上訴人提起
        本件訴訟之訴訟標的為系爭協議書及讓渡書，已如前述
        ，故屬為債權契約請求權，而原審93年度重訴字第165
        號事件以分割共有物請求權為其請求權基礎，係屬物權
        請求權，二者並不相同。雖原審93年重訴字第165號判
        決後，上訴人於本院94年度重上字第198號將上訴聲明
        變更為「被上訴人甲○○應將所有系爭土地（如附圖一
        編號A紅色部分）與上訴人所有毗鄰坐落同小段781-6、
        781-38地號之土地分割出300坪（即991平方公尺，如附
        圖二斜線部分所示）並移轉登記予上訴人公同共有。如
        不能移轉登記時，被上訴人應賠償上訴人18,234,440元
        」，其請求權基礎仍屬物權請求權，而與本事件之訴訟
        標的為債權契約請求權不同。
      (4)綜上，上訴人主張本件請求尚非本院80年度上字第1665
        號、94年度重上字第198號既判力效力所及乙節，尚屬
        可採。
    (二)系爭協議書及讓渡書是否為真正？其效力為何？
      (1)系爭協議書及讓渡書是否為真正？
        按私文書應由舉證人證其真正；私文書應提出其原本
          ；法院得命提出文書之原本，不從前項之命提出原本
          或不能提出者，法院依其自由心證斷定該文書繕本或
          影本之證據力，民事訴訟法第358條、第352條第2項
          、第353條分別定有明文。
        本件上訴人係提出系爭協議書及讓渡書之影本，並未
          提出原本，經本院命其提出後，其陳報可能於其他事
          件訴訟時提出，惟其等事件終結後未發還，致無法提
          出原本等語。經本院調閱與本事件相關之原審82年度
          訴字第849號給付租金事件、80年重訴字第68號土地
          所有權移轉登記事件、93年度重訴字第165號請求分
          割共有物事件等全部卷宗後，亦未能發現上訴人所陳
          之系爭協議書及讓渡書之原本。揆諸前開說明，由本
          院依自由心證斷定上訴人所提出協議書及讓渡書影本
          之證據力。
        與系爭協議書及讓渡書有關之訴外人丁○○係王進財
          之子，與被上訴人係兄弟關係，前於原審80年度重訴
          字第68號事件即上訴人之被繼承人王塗水依系爭協議
          書及讓渡書起訴請求丁○○及被上訴人移轉土地所有
          權事件80年8月27日準備程序時分別陳述：「1.認諾
          原告主張2.王塗水和王進財確有簽訂系爭協議書及讓
          渡書，簽訂時我在場」等語（見該事件卷第37頁至第
          38頁）；而戊○○亦於上開事件80年9月11日準備程
          序到庭證述：「（王進財與王塗水訂定讓渡書協議書
          是由你任代書？）是」、「（王進財與王塗水為何簽
          訂讓渡書及協議書？）因王塗水在69年被新莊市公所
          徵收了1筆土地，領得100多萬補償費，分了一半給王
          進財。王進財在71年因經濟不好，身體不好，將其所
          有的土地出售三筆得款600多萬已花掉，…。故王進
          財向王塗水表示其尚有一千餘坪土地要六百坪分給王
          塗水，但因當時土地是農業區無法過戶，所以二人簽
          訂讓渡書及協議書，書上簽名是我（戊○○）代筆，
          但蓋章是王塗水及王進財二人親蓋」等語（見該事件
          卷第92頁至第93頁）。
        至證人丁○○雖於本院準備程序時到庭證述稱先前於
          其他事件所為之陳述，並非實在，此次所言方屬實在
          ，並證稱系爭協議書及讓渡書均係戊○○所為云云。
          惟其亦證稱系爭協議書及讓渡書上其之名字雖是戊○
          ○所寫的，但是印章是向其太太拿的，其有同意把印
          章拿給戊○○；以及再提示其於他案之陳述內容有無
          意見時，亦證稱：對我之前的陳述沒有意見等語（見
          本院卷第34頁背面、第35頁），故綜合丁○○前後之
          證言內容，以及其於其他事件中為認諾，且設定抵押
          權等履行系爭協議書及讓渡書之行為觀之，其先前證
          述系爭協議書及讓渡書屬真正乙節，仍屬可採，其事
          後證述前開協議書及讓渡書非屬實在云云，係迴護被
          上訴人之詞，不足採信。另被上訴人告訴上訴人3人
          涉嫌偽造文書之刑事案件，亦經台灣板橋地方法院檢
          察署檢察官為不起訴處分，嗣被上訴人雖聲請再議，
          但亦遭台灣高等法院檢察署檢察長駁回，有上訴人提
          出之台灣板橋地方法院檢察署署97年度偵字第14237
          號不起訴處分書、台灣高等法院檢察署97年度上聲議
          字第5708號處分書影本各1份附卷可參（見本院卷第
          53頁至第54頁、第72頁至第74頁）。
        綜上，雖上訴人並未提出系爭協議書及讓渡書之原本
          ，惟經核以前開事證，本院認上訴人主張其所提出之
          系爭協議書及讓渡書之影本具有證據力，且上訴人之
          被繼承人王塗水與上訴人之被繼承人王進財有關系爭
          協議書及讓渡書之約定係屬真正乙節，堪予採信。
      (2)系爭協議書及讓渡書之效力為何？
        按64年7月24日修正公布之土地法第30條規定：私有
          農地所有權之移轉，其承受人以能自耕者為限，並不
          得移轉為共有。但因繼承而移轉者，得為共有。違反
          前項規定者，其所有權之移轉無效（上開法條迄89年
          1月26日修正時始刪除）；又為擴大農場經營規模，
          防止農地細分，現有之每宗耕地不得分割及移轉為共
          有，為69年1月30日修正公布之農業發展條例第22 條
          所明定（上開法條於72年8月1日修正公布時移列為第
          30條，條文內容並為部分變更）。另以不能之給付為
          契約標的者，其契約為無效，民法第246條第1項亦定
          有明文。
        被上訴人之父親王進財與上訴人之被繼承人王塗水於
          71年2月5日簽訂協議書及讓渡書，於第3條約定：「
          經雙方同意，依甲方（即王進財）名下之座落新莊市
          ○○段頭前小段第781-5地號土地內之六百坪移轉給
          乙方（即王塗水）」；第4條約定：「移轉時依總面
          積計算持分，未移轉前同意本不動產辦理抵押設定，
          將來分割時同意相鄰乙方（即王塗水）土地部份分割
          歸乙方（乙方土地座落新莊市○○段頭前小段781-6
          地號）」（見原審95年度重調字第11號卷第12頁及第
          13頁）。觀諸第3條之內容並無約定於系爭土地將來
          變更非屬農業區土地或相關法令變更得為移轉登記時
          為停止條件；至第4條雖有「將來分割時…」之約定
          ，惟能否認為係關於系爭土地將來變更非屬農業區土
          地或相關法令變更得為移轉登記時為停止條件之約定
          ，則尚有疑義。依上訴人之被繼承人王塗水於80年間
          即起訴請求王進財之繼承人即被上訴人與訴外人丁○
          ○應將系爭土地所有權應有部分各為2000分之399移
          轉登記予其，繫屬於原審80年度重訴字第68號，因王
          塗水為系爭協議書及讓渡書之當事人，最明瞭系爭協
          議書及讓渡書之內容，但其於80年間即系爭土地尚為
          農地且為耕地之際，即起訴請求被上訴人及訴外人丁
          ○○為移轉登記，足見王塗水與被上訴人之父親王進
          財簽立系爭協議書及讓渡書時，確無於系爭土地將來
          變更非屬農業區土地或相關法令變更得移轉登記時為
          停止條件之約定，至第4條之「將來分割時…」約定
          ，僅係關於分割共有物時有關位置之約定。故被上訴
          人抗辯系爭協議書及讓渡書並無關於系爭土地將來變
          更非屬農業區土地或相關法令變更得為移轉登記時為
          停止條件之約定等語，尚屬可採。
        系爭土地於71年間為農地且為耕地，為兩造所不爭執
          （見兩造不爭執之事項(三)）；而於系爭協議書及讓渡
          書簽訂時，王塗水並非第781-5地號土地之共有人，
          有戊○○提出系爭土地之土地登記謄本影本1份存卷
          可參（見原審95年度重調字第11號卷第8頁至第9頁）
          。揆諸上開之說明，王塗水與王進財訂立系爭協議書
          及讓渡書，約定王進財將屬農地且為耕地之系爭土地
          內之600坪移轉予王塗水，移轉時依總面積計算持分
          ，其結果將造成系爭土地成為王進財、王塗水共有，
          即係以不能之給付為契約之標的，依民法第246條第1
          項規定，應屬無效，且上開約定亦無該條項但書及第
          2項之情形，故上訴人本於上開無效之契約，訴請被
          上訴人應將其所有坐落台北縣新莊市○○段258地號
          （系爭土地重劃後之土地），其中如附圖（即新莊地
          政事務所複丈成果圖）所示258A部分，面積545.45平
          方公尺，移轉登記給上訴人戊○○、丙○○及乙○○
          ○3人按應有部分各3分之1共有，即無理由。
        又被上訴人甲○○所有之系爭頭前段頭前小段781-5
          、781-37地號土地，於95年12月12日經土地重劃後之
          地號為新莊市○○段258地號，有被上訴人提出之土
          地登記謄本1份存卷可憑（見本院前審卷第101頁）；
          依系爭協議書及讓渡書第3條及第4條之約定，上訴人
          之被繼承人王塗水係得請求王進財移轉依總面積計算
          之應有部分，並約定將來分割時，同意相鄰王塗水土
          地部分分歸王塗水而已。惟上訴人經本院行使闡明權
          ，請其陳報得為上訴聲明第2項之法律依據（見本院
          98年6月17日裁定－本院卷第354頁、第373頁背面）
          後，其仍請求被上訴人將系爭土地其中如新莊地政事
          務所複丈成果圖所示258A部分，面積545.45平方公尺
          ，移轉登記給上訴人3人按應有部分各3分之1共有，
          即是其仍就系爭土地之特定位置、面積為請求。故被
          上訴人抗辯依系爭協議書及讓渡書所表彰者為上訴人
          可請求內容土地應有部分，並非得就特定位置面積請
          求移轉等語，堪予採信。揆諸前開之說明，上訴人依
          系爭協議書及讓渡書第3條及第4條之約定，訴請被上
          訴人將系爭土地之特定位置、面積移轉予其等3人按
          應有部分各3分之1共有，亦無理由。
    (三)從而，本件既認上訴人本於無效之契約，就系爭土地之特
      定位置面積，請求被上訴人將系爭土地其中如附圖（即新
      莊地政事務所複丈成果圖）所示258A部分，面積545.45平
      方公尺，移轉登記給上訴人3人按應有部分各3分之1共有
      ，為無理由，已如前述，故關於上訴人之被繼承人王塗水
      就系爭土地是否有自耕能力？上訴人請求權是否已罹於時
      效而消滅？系爭協議書及讓渡書效力是否及於重劃後之土
      地等3項爭點，自毋庸再以審酌，併予敘明。
六、綜上所述，上訴人本於系爭協議及讓渡書與繼承之法律關係
    ，請求被上訴人將系爭土地其中如附圖（即新莊地政事務所
    複丈成果圖）所示258A部分，面積545.45平方公尺，移轉登
    記給上訴人3人按應有部分各3分之1共有，為無理由，應予
    駁回。原審為上訴人敗訴之判決，其理由固有不同，惟結論
    並無不合，上訴意旨求予廢棄改判，仍為無理由，應予駁回
    。
七、本件事證已臻明確，至於未論述之爭點、兩造其餘之攻擊或
    防禦方法、未經援用之證據等，經本院斟酌後，認為均不足
    以影響本判決之結果，自無一一詳予論駁之必要，併此敘明
    。
八、據上論結，本件上訴為無理由，依民事訴訟法第449條第2項
    、第85條第2項、第78條，判決如主文。
中    華    民    國    98    年    7     月    29    日
                    民事第十四庭
                        審判長法  官  張  蘭
                              法  官  鄭純惠
                              法  官  邱瑞祥
正本係照原本作成。
如不服本判決，應於收受送達後20日內向本院提出上訴書狀，其
未表明上訴理由者，應於提出上訴後20日內向本院補提理由書狀
（均須按他造當事人之人數附繕本）上訴時應提出委任律師或具
有律師資格之人之委任狀；委任有律師資格者，另應附具律師資
格證書及釋明委任人與受任人有民事訴訟法第466條之1第1項但
書或第2項（詳附註）所定關係之釋明文書影本。
中    華    民    國    98    年    7     月    29    日
                              書記官  明祖星
附註：
民事訴訟法第466條之1（第1項、第2項）：
對於第二審判決上訴，上訴人應委任律師為訴訟代理人。但上訴
人或其他法定代理人具有律師資格者，不在此限。
上訴人之配偶、三親等內之血親、二親等內之姻親，或上訴人為
法人、中央或地方機關時，其所屬專任人員具有律師資格並經法
院認為適當者，亦得為第三審訴訟代理人。


司法院資訊處製作；財團法人民間司法改革基金會備份。
